【裁判字號】    95,交聲,103
【裁判日期】    950313
【裁判案由】    聲明異議
【裁判全文】
臺灣臺中地方法院交通事件裁定         95年度交聲字第103號
原處分機關    交通部公路總局臺中區監理所
異議人  即
受處分  人    甲○○
上列受處分人因違反道路交通管理處罰條例案件，對於交通部公
路總局臺中區監理所九十四年十二月九日所為之裁決（裁監稽違
字第裁６１－ＧＣ0000000號裁決書），聲明異議，本院
裁定如下：
    主  文
原處分撤銷。
甲○○不罰。
    理  由
一、原處分機關略以：本案係臺中市警察局第四分局春社派出所
    員警逕行舉發異議人即受處分人甲○○（下稱受處分人）所
    有之車號ＯＢＤ－３２９號重型機車，於民國九十二年二月
    六日七時四十分許，行經臺中市○○○路處，因「不遵守道
    路交通標線之指示」違規，受處分人未依指定之應到案日期
    前到案，本所遂於九十四年十二月九日以裁監稽違字第裁６
    １－ＧＣ0000000號裁決書，裁處受處分人罰鍰新臺
    幣（下同）一千八百元等語。
二、受處分人異議意旨略以：受處分人從未收受違規紅單或違規
    照片，前開機車亦未曾騎乘至臺中市○○○路，原處分機關
    未舉出本案違規之證據即遽以裁罰，為此聲明異議等語。
三、按處理違反道路交通管理事件之有關資料、簿冊等應妥為保
    存，保存屆滿一年者，得予銷毀；但未結案或涉及刑事責任
    之有關文件，仍繼續保存，違反道路交通管理事件統一裁罰
    基準及處理細則第七十七條規定甚明。本件受處分人陳稱對
    是否有該交通違規事實無從辨明，原處分機關如欲援引上開
    道路交通管理處罰條例之相關規定，對於受處分人裁處行政
    罰鍰等不利益行政處分，自應提出適切證據資料，或指出得
    以證明受處分人交通違規之證據調查方法，俾供法院審究該
    裁罰處分是否合法、妥當。經查，本案原處分機關主張受處
    分有前揭交通違規之事實，僅係依其核單退查詢紀錄，記載
    本案於九十三年七月二日有將逕行舉發通知單寄存送達之登
    載，惟該寄存之逕行舉發通知聯未退存原處分機關，本案相
    關違規資料係警方以電腦傳輸至該站列管，並未移送底案至
    原處分機關存查，原處分機關即逕依警方舉發之違規事實予
    以裁處等情，此觀卷附本案之裁決書內容即明。則本案交通
    違規事實係發生於九十二年二月六日，直至九十四年十二月
    九日始由原處分機關作成裁決，迄今仍在本院進行交通異議
    程序，並未結案，依前開規定，原舉發機關自應繼續妥善保
    管諸如採證照片等相關證物，以供將來行政救濟程序論證之
    需。原舉發機關依法既有妥善保存之法定義務，對其疏於注
    意保管證物致使裁決基礎事實不明之不利益，自不能責由受
    處分人承擔，而應朝向有利於受處分人之認定，藉以保障民
    眾權益，並促使行政機關謹慎履行證物保管義務。則本案既
    無採證照片足供本院認定受處分人涉有前揭交通違規事實，
    已難率認原處分機關所為裁罰確屬有據。且觀諸卷附臺中市
    警察局第四分局九十五年一月十六日中分四字第○九五○○
    ○○三一二號函，明揭本案經該局向原製單員警查明當時情
    形，該員警自陳：因本案舉發距今時日已久，其已不記得當
    時之情況等語明確。則在處理本案之員警對案發時情形無法
    記憶，採證相片等證物均付之闕如之情形下，益見無從遽予
    認定受處分人有何前揭交通違規之行為。此外，本院復查無
    其他積極證據足以證明受處分人有前揭交通違規之事實。受
    處分人執此為由聲明異議，尚非全然無憑。原處分機關對受
    處分人遽以裁罰，自有未洽，是原處分應予撤銷，並由本院
    另為不罰之諭知。
四、據上論斷，應依道路交通管理處罰條例第八十七條第二項、
    道路交通案件處理辦法第二十條，裁定如主文。
中    華    民    國    95    年    3     月     13   日
                  交通法庭    法  官  何世全
如不服本裁定，應於收受送達後5日內向本院提出上訴書狀。
                              書記官  童洪芳美
中    華    民    國    95    年    3     月      13  日


司法院資訊處製作；財團法人民間司法改革基金會備份。
